臺灣桃園地方法院民事裁定
111年度監宣字第503號
聲  請  人  桃園市政府社會局

法定代理人  鄭貴華    址同上
代  理  人  謝淑芬律師
相  對  人  張雅雲  


關  係  人  桃園市政府

法定代理人  鄭文燦    址同上  
上列聲請人對於相對人聲請監護宣告事件，本院裁定如下：
    主    文
宣告張雅雲（女，民國00年0月00日生，身分證統一編號：Z0000
00000號）為受監護宣告之人。
選定桃園市政府社會局為受監護宣告之人張雅雲之監護人。
指定桃園市政府為會同開具財產清冊之人。
聲請程序費用由受監護宣告之人張雅雲負擔。
    理    由
一、按「對於因精神障礙或其他心智缺陷，致不能為意思表示或
    受意思表示，或不能辨識其意思表示之效果者，法院得因本
    人、配偶、四親等內之親屬、最近一年有同居事實之其他親
    屬、檢察官、主管機關或社會福利機構之聲請，為監護之宣
    告」、「受監護宣告之人應置監護人」、「法院為監護之宣
    告時，應依職權就配偶、四親等內之親屬、最近一年有同居
    事實之其他親屬、主管機關、社會福利機構或其他適當之人
    選定一人或數人為監護人，並同時指定會同開具財產清冊之
    人。法院為前項選定及指定前，得命主管機關或社會福利機
    構進行訪視，提出調查報告及建議。監護之聲請人或利害關
    係人亦得提出相關資料或證據，供法院斟酌」、「法院選定
    監護人時，應依受監護宣告之人之最佳利益，優先考量受監
    護宣告之人之意見，審酌一切情狀，並注意下列事項：一、
    受監護宣告之人之身心狀態與生活及財產狀況。二、受監護
    宣告之人與其配偶、子女或其他共同生活之人間之情感狀況
    。三、監護人之職業、經歷、意見及其與受監護宣告之人之
    利害關係。四、法人為監護人時，其事業之種類與內容，法
    人及其代表人與受監護宣告之人之利害關係」，民法第14條
    第1項、第1110條、第1111條、第1111條之1分別有明定。
二、聲請意旨略以：相對人未婚無子女，父母雙亡，領有ICF第
    一類及重度身心障礙證明，原與其胞弟張正男同住。民國11
    0年8月20日因消極進食，躺臥家中，經聲請人協助送醫，並
    於同年10月26日協助安置於頂居護理之家。又相對人罹患非
    特定思覺失調症，無法為意思表示或受意思表示，亦不能辨
    識其意思表示之效果，且因相對人之胞弟張正男已死亡，胞
    姐張雅菁僅願意在能力範圍許可下關懷相對人，無意願擔任
    相對人之監護人或會同開具財產清冊之人。為此，爰依民法
    第14條第1項、第1111條、家事事件法第164條規定，聲請准
    予對相對人為監護宣告，並指定聲請人為相對人之監護人，
    暨指定關係人為會同開具財產清冊之人等語。
三、經查，聲請人主張之上揭事實，業據提出相關戶籍謄本、懷
    寧醫院診斷證明書等件為證，並經本院調閱相對人之父母、
    全部手足之戶籍謄本附卷為憑。又經本院前往長庚醫療財團
    法人林口長庚紀念醫院勘驗相對人之精神狀況，於鑑定人沈
    信衡醫師面前點呼並詢問相對人年籍資料、現住處，相對人
    可正確說出生日及身分證字號之數字部分，自陳現住家裡，
    並可說出住○○街○○號碼，表示不知道在場之胞姐張雅菁為何
    人，可正確回答「有新臺幣（下同）1,000元，衣服1套350
    元，買2套，找零為何？」，過程中有問有答，但眼睛一直
    看著天花板，沒有對視；聲請人在場表示，為幫相對人處理
    名下財產及日後問題，故為本件聲請等語（見本院卷第51頁
    及其背面）。而鑑定人沈信衡醫師提出鑑定報告記載略以：
    「生活狀況及現在身心狀態（含檢查結果）：身體與精神狀
    態：意識：清醒。定向感：人、時、地皆缺損。外觀：坐於
    輪椅，頭向左側歪斜，眼睛持續看向左上方，外觀顯瘦弱，
    右手有不自主動作。態度：被動配合。情緒：平版，無激躁
    。行為：無異常行為。言語：對問題幾乎皆有回應，但多語
    音含糊、小聲，請其重複回答亦難瞭解其意。思考：貧乏。
    覺知：疑似聽幻覺（曾有自言自語）。檢驗或檢查結果：無
    。日常生活狀況：㈠日常生活自理情形：平時坐輪椅，無自
    主移位能力，可使用湯匙進食軟食餐，需包尿布（髒汙無反
    應，且會摸弄排泄物），洗澡亦需完全協助。㈡經濟活動能
    力：至少1年無經濟活動能力。㈢社會性活動力：至少1年無
    社交活動能力。㈣交通事務能力：至少1年無無交通事務能力
    。㈤健康照護能力：被動配合護理之家安排。㈥其他：無。鑑
    定結果：㈠精神障礙或其他心智缺陷之有無：有精神障礙或
    其他心智缺陷：思覺失調症。㈡障礙程度－為意思表示或辨識
    其意思表示效果之能力：完全不能。㈢預後及回復之可能性
    ：目前評估個案回復之可能性低。結論：個案之精神科臨床
    診斷為『思覺失調症』。目前認知功能有明顯障礙，致不能為
    意思表示或受意思表示，或不能辨識其意思表示之效果。推
    測其回復之可能性低」等語，有長庚醫院於111年11月25日
    以長庚院林字第1110750748號函所附之精神鑑定報告書在卷
    可稽（見本院卷第56頁及其背面）。審酌相對人因思覺失調
    症，已致不能為意思表示或受意思表示或不能辨識其意思表
    示之效果，聲請人為主管機關，其向本院聲請對相對人為監
    護宣告，核無不合，應予准許。
四、次查，就本件適宜由何人擔任監護人及會同開具財產清冊之
    冊之人部分：
    ㈠經本院囑請桃園市社會工作師公會對相對人及張雅菁進行
      訪視，該公會於111年7月27日以桃林字第111533號函檢附
      監護（輔助）宣告調查訪視報告記載略以：「
    1.需求評估：⑴訪視期間，相對人乘坐輪椅，使用尿布，頭
      部歪斜偏向左肩，雖能正確回應其與手足和姊夫之姓名，
      然無法正確認得關係人二夫妻與其之親屬關係；相對人能
      正確分辨左右和部份顏色，但偶有所述之事與事實不符之
      情形。評估相對人受疾病影響，生活自理、人際互動、理
      解和思考能力有明顯障礙，需他人代為處理其事務。⑵桃
      園市政府社會局桃園家庭服務中心翁社工表示，為協助規
      劃相對人存款用以支付相對人開銷，以及協助相對人未來
      照顧安排和社會福利補助申請等事務，以維護相對人權益
      ，故提出本案之聲請。
    2.建議：聲請人桃園市政府社會局和關係人一桃園市政府均
      為相對人戶籍地與居住地之主管機關，關係人二張雅菁女
      士為相對人姊姊。相對人現於鼎居護理之家安置，受定型
      化契約式照顧服務，由安置機構人員主要照顧日常生活起
      居，並與桃園市政府社會局桃園家庭服務中心翁社工共同
      主責處理相對人事務，關係人二夫妻則適時協助提供，例
      如:協助簽署安置機構入住資料，而相對人證件除健保卡
      由安置機構人員保管外，其他證件均由桃園市政府社會局
      桃園家庭服務中心保管，相對人相關開銷則由桃園市政府
      全額墊付。訪視期間，關係人二張雅菁女士夫妻婉拒擔任
      本案監護人或會同開具財產清冊之人，並表示同意選（指
      ）任聲請人桃園市政府社會局為監護人人選，及同意選（
      指）任關係人一桃園市政府為會同開具財產清冊之人人選
      。綜合評估，相對人受照顧狀況，以及關係人二夫妻和桃
      園市政府社會局桃園家庭服務中心翁社工之陳述，未見明
      顯不適任之消極原因，惟仍請鈞院函文徵詢相對人戶籍地
      和居住地之主管機關桃園市政府社會局及桃園市政府之意
      見，並以相對人最佳利益為考量，參酌相關事證後予以綜
      合裁量之」等語，有該調查訪視報告附卷供參（見本院卷
      第33頁及其背面）。
    ㈡又相對人之父母雙亡，經本院函詢相對人尚存手足對本件
      之意見，其中張淑惠、張淑芬、張政鵬分別具狀表示無意
      願擔任監護人或會同開具財產清冊之人，張銘勳則迄無回
      應（見本院卷第29、36、39至41頁），亦難認有擔任監護
      人或會同開具財產清冊之人之意願。
    ㈢審酌相對人現存親屬均無意願擔任相對人之監護人或會同
      開具財產清冊之人，而聲請人係相對人住居所地之社會福
      利主管機關，負責處理及安排市民福利事務，對相對人之
      狀況應有相當程度之瞭解，由其擔任相對人之監護人，對
      相對人應會有最妥善之照顧，並為相對人之利益妥善管理
      其財產，符合相對人之最佳利益，爰依前揭規定選定聲請
      人為相對人之監護人。至於會同開具財產清冊之人部分，
      考量關係人係地方政府，擁有一定之人力、財力等資源，
      且願擔任會同開具財產清冊之人，由其任會同開具財產清
      冊，亦屬適當，爰依前揭規定，指定關係人為本件會同開
      具財產清冊之人。
五、又經本院選定之監護人，應依民法第1112條規定，負責護養
    療治相對人之身體及妥善為財產管理之職務；且依民法第11
    13條準用同法第1099條、第1099條之1規定，監護開始時，
    監護人對於受監護人之財產，應會同關係人於2個月內開具
    財產清冊，並陳報法院；於財產清冊開具完成並陳報法院前
    ，監護人對於受監護人之財產，僅得為管理上必要之行為，
    附此敘明。
六、依家事事件法第168條第1項、第164條第2項，裁定如主文。
中　　華　　民　　國　　111 　年　　11　　月　　25　　日
                    家事法庭    法　官　羅詩蘋
上列正本證明與原本無異。
如對本裁定抗告須於裁定送達後10日內向本院提出抗告狀，並繳
納抗告裁判費新臺幣1,000 元。
中　　華　　民　　國　　111 　年　　11　　月　  28  　日
                                書記官　古罄瑄